# 分步实现非同一控制下企业合并问题

提问人：Easty 时间：2014-04-26 16:17:35
求助陈版及各位版大一个关于分步实现非同一控制下企业合并的问题～ A公司以前控股B公司30%股权，属于联营公司性质，本年A向B的其他股东收购了剩余的70%股权，作为非同一控制下企业合并纳入今年合并财务报表的合并范围内，根据会计准则的规定，在合并报告层面，对于之前的30%股权，按照在购买日的公允价值进行重新计量，公允价值与长投账面价值的差额计入投资收益，并且以购买日确定的各项可辨认资产、负债的公允价值为基础对财务报表进行调整，按照评估增值后的公允价值入账，公允价值与B单体财务报表账面金额的差异导致账面价值与计税基础之前的暂时性差异，确认递延所得税负债，并相应调整商誉金额。 我们在进行会计处理时，评估公司对B公司的净资产公允价值出具了整体的评估报告，我们用净资产公允价值乘以30%，与长投账面价值比对确认了投资收益是否正确？是否要考虑非控股折扣？ 另一方面，还咨询一下，这块投资收益是在合并层面确认的，是否属于无需纳税的收入无需考虑所得税影响？

回答人：chenyiwei
多数情况下，是根据本次收购 70 ％股权的交易价格按比例推算原持有的 30 ％股权在购买日的公允价值，但如果有明显证据表明收购70 ％股权的价格因“控制权溢价”等原因导致不能按比例推算原持有股权的公允价值的，则可能需要对原有股权单独进行评估。需要注意的是“原持有股权于购买日的公允价值”不仅仅包含可辨认净资产公允价值中的相应份额，还包括原持有股权对应的商誉。 因为不清楚你所提到的整体净资产评估报告中所采用的评估方法，以及收购 70 ％股权的交易价格与该评估值的 70 ％是否存在较大偏差，所以不能判断能否直接将该评估报告所列的净资产评估值乘以 30 ％作为原持有股权的公允价值。一般理解，只有当本次交易价格直接按该评估报告中载明的净资产评估值乘以 70 ％来定价的情况下，才能按该评估报告中载明的净资产评估值乘以 30 ％确定原持有股权于该购买日的公允价值。
是否确认递延所得税，需考虑在可预见的未来有无明确的处置意图。如有明确意图将处置该子公司股权并导致丧失对其控制权的，则还是有必要在合并报表层面确认与该重新计量收益对应的递延所得税负债的。

提问人：Easty 时间：2014-04-26 23:29:18
由于签定股权转让合同的时间与最后确认的收购日中间有半年左右的时差（涉及政府审批、实际控制权变更）所以比起一开始确定的转让价格，后来在收购日时点做的评估报告里体现的整体净资产金额*70%大于股权转让价格，我们用的事收购日的评估报告的净资产公允价值作为基数，乘以30%来确定原30%股权应确认的投资收益，这时候是否需要考虑股权折扣呢？

回答人：chenyiwei
还是要看我前面问到的两个问题： 1 、所采用的评估方法？ 2 、如果不考虑过渡期间损益的影响因素， 70 ％股权的实际交易价格与评估值之间是否存在重大差异？

提问人：Easty 时间：2014-04-27 17:09:34
评估方法是DCF，不考虑过渡期间收益，股权转让价格和70%*净资产公允价值基本一致

回答人：chenyiwei
如是，则基本可以认可按净资产评估值的 30 ％作为原持有股权在购买日的公允价值。